臺灣臺中地方法院刑事判決　　　　　　　96年度訴字第1052號
公　訴　人　臺灣台中地方法院檢察署檢察官
被　　　告　乙○○
指定辯護人　本院公設辯護人　丙○○
上列被告因偽造有價證券案件，經檢察官提起公訴（96年度偵字
第5452號），本院判決如下：
    主    文
乙○○共同意圖供行使之用，而偽造有價證券，處有期徒刑壹年
捌月，緩刑參年。偽造如附表所示之支票壹張沒收。
    犯罪事實
一、乙○○於民國95年11月間某日，由報紙分類廣告得知不詳姓
    名年籍之成年男子所販賣之支票係有問題之支票，竟基於意
    圖供行使之用而偽造有價券之不確定故意，並與該男子基於
    共同犯意聯絡，由乙○○以新台幣 (下同)3000 元之代價，
    向該男子購買如附表所示之甲○○於95年9月30日遺失之臺
    中商業銀行神岡分行，票號為SGA0000000號之支票1張，並
    由乙○○先告以在支票上填載日期為96年1月5日，金額為20
    萬元後，由該成年男子依乙○○之指示，在支票上偽填票面
    金額為20萬元，發票日為96年1月5日之支票1張後，在台中
    縣三豐路后里馬場附近，將該支票交予乙○○，而乙○○亦
    給付該男子3000元。一週後，乙○○即持該偽造之支票，至
    台中縣豐原市○○○路735號嘉峰當舖，向不知情之友人丁○○佯稱係朋友之支票而向丁○○調借同票面金額現金，並
    經丁○○之要求而當場背書於其上，而借得20萬元現金，並
    給付丁○○3000元利息。嗣丁○○屆期將該支票提示，始發
    現該支票業經掛失止付，而經警循線查悉上情。
二、案經臺中縣警察局豐原分局報請臺灣臺中地方法院檢察署檢
    察官偵查起訴。
    理  由
一、查被告乙○○及公設辯護人對於本判決所引用之下列各項證
    據方法之證據能力，於本院均表示無意見，且於法院調查證
    據時，知有刑事訴訟法第159條第1項不得為證據之情形，亦
    未於言詞辯論終結前聲明異議，茲審酌該等言詞陳述及書面
    陳述作成時之情況，並無不宜作為證據之情事，依刑事訴訟
    法第159條之5之規定，自得作為證據，合先敘明。
二、訊據被告乙○○坦承上開事實不諱，惟辯稱：伊不知該男子
    所販售之支票係有問題之支票云云。惟查被告上開犯行，亦
    據被害人甲○○及證人李秀珠 (甲○○之妻)、丁○○等人
    於警詢中，及被害人丁○○、李秀珠於本院陳述明確，並有
    票據遺失申報書 (警卷第16頁)、上開支票及退票理由單影
    本各1份 (警卷第13頁)，以及臺中商業銀行神岡分行96年4
    月12日中神岡字第9604000111號函及所檢附之甲○○甲存帳
    戶之存提款明細表等 (本院卷第26頁)附卷可資佐證。被告
    雖以上詞置辯，並提出臺中商業銀行入戶電匯通知單1件 (
    偵卷第7頁)為證，惟查，被告於本院亦自承，其並不認識該
    男子，亦不知該男子是否係甲○○或與甲○○是何關係，是
    其在電話中要求該男子填載支票的發票日及金額，且是其要
    求該男子填寫多少票面金額，他都可以照其意思填寫相同面
    額的支票等語 (本院卷第37、38頁)，而查，支票係一付款
    工具，若支票屆期未兌現，則發票人自應負付款責任，此為
    公眾週知之事實。查被告與該男子並認識，亦無法確認該男
    子是否係甲○○，則該男子拿甲○○之支票販售，且是完全
    依被告之要求而填載票面金額及發票日，則被告焉會不覺得
    可疑？且若被告屆期未將款項存入甲○○之甲存帳戶，則甲○○自應負擔該票據債務，則以被告僅交付3000元之代價，
    焉會有人願意承擔該20萬元之票據債務？更何況被告亦自承
    ，伊僅留行動電話給對方，並告知姓黃，未留其他資料給對
    方等語，則該男子又如何可信賴被告會於支票屆期前將20萬
    元存入甲○○之甲存帳戶內？對此被告亦自承，對方沒問我
    票期屆至時，是否會把20萬元存入，而我也沒有跟他講等語
    (本院卷第40頁)，則顯然該男子對此並不在意，則被告又豈
    會不覺得可疑。縱上所陳，堪信被告對於該成年男子以3000
    元所販賣之甲○○20萬元之支票係有問題之支票，應有認識
    ，且該支票若真有問題，亦不違背其本意，故其有意圖供行
    使之用，而偽造及行使偽造有價證券之不確定故意應堪認定
    ，所辯不足採信，本案事證明確，被告犯行洵堪認定。
三、核被告乙○○所為，係犯刑法第201條第1項之意圖供行使之
    用，而偽造有價證券罪。被告與該姓名年籍不詳之成年男子
    彼此之間，有犯意聯絡及行為分擔，均為共同正犯。其行使
    偽造有價證券之低度行為，應為偽造之高度行為所吸收，不
    另論罪。又刑法第201條第1項之意圖供行使之用，而偽造有
    價證券罪之法定最低度刑為有期徒刑3年，本案被告所偽造
    之支票金額雖為20萬元，惟其犯罪動機係為解決燃眉之急，
    手段尚屬平和，且係基於不確定故意為之，而於票載發票日
    即將20萬元款項匯入甲○○之甲存帳戶內，係因該支票已為
    甲○○辦理掛失止付始未能兌現，故本院認被告之犯罪情狀
    尚可憫恕，認科以最低度刑仍嫌過重，爰依刑法第59條之規
    定酌量減輕其刑。爰審酌被告之犯罪所得雖為20萬元，惟其
    於支票跳票後之隔天，即將借款返還被害人丁○○，此業據
    丁○○於本院陳明屬實，被告犯後尚能就事實部分坦承，態
    度尚稱良好等一切情狀，量處如主文所示之刑。末查，被告
    前未曾因故意犯罪受有期徒刑以上刑之宣告，有臺灣高等法
    院被告前案紀錄表附卷可稽，本案被告深具悔意，且巳取得
    被害人丁○○、李秀珠之諒解而不予追究，本院認所宣告之
    刑，以暫不執行為適當，併予宣告緩刑3年，以啟自新。偽
    造如附表所示之支票1張，應依刑法第205條宣告沒收之。
據上論斷，應依刑事訴訟法第299條第1項前段，刑法第28條、第
201條第1項、第59條、第74條第1項第1款、第205條，刑法施行
法第1條之1第1項、第2項前段，判決如主文。
中　　華　　民　　國　　96　　年　　5　　月　　15　　日
                刑事第十五庭  審判長法  官  曾佩琦
                　　　　　　　　　　法　官  楊真明
                　　　　　　　　　　法　官  郭瑞祥
上正本證明與原本無異。
如不服本判決，應於送達後十日內向本院提出上訴狀（須附繕本
），上訴於台灣高等法院台中分院。
                                    書記官  賴亮蓉
中　　華　　民　　國　　96　　年　　5　　月　　15　　日
附錄論罪科刑法條
中華民國刑法第201條
（有價證券之偽造變造與行使罪）
意圖供行使之用，而偽造、變造公票  、公司股票或其他有價證券
者，處3年以上10年以下有期徒刑，得併科3千元以下罰金。行使
偽造、變造之公債票、公司股票或其他有價證券，或意圖供行使
之用，而收集或交付於人者，處1年以上7年以下有期徒刑，得併
科3千元以下罰金。
附表
┌────┬───────┬──────┬──────┐
│發票人  │  發票日      │  票面金額  │支票號碼    │
├────┼───────┼──────┼──────┤
│甲○○  │  96年1月5日  │  20萬元    │SGA0000000  │
└────┴───────┴──────┴──────┘
